【裁判字號】    92,矚重訴,1
【裁判日期】    920423
【裁判案由】    貪污等
【裁判全文】
臺灣臺北地方法院刑事裁定                          九十二年度矚重訴字第一號
    聲  請  人  臺灣臺北地方法院檢察署檢察官
    被      告  丁○○
    選任辯護人  郭瑋萍律師
                黃秀蘭律師
右列被告因貪污等案件，經檢察官聲請限制出境，本院裁定如左：
    主  文
丁○○應予限制出境。
    理  由
一、聲請意旨略以：被告丁○○涉嫌於擔任立法委員期間，擔任立法院所成立之「台
    肥公司釋股作業調閱小組」成員，意圖為自己不法利益，收受甲○○所交付之面
    額新台幣（下同）五百萬元臺灣銀行支票五張，共計二千五百萬元佣金，允以不
    再杯葛台肥公司釋股案，被告丁○○收受上述支票後，交付其兄丙○○轉交乙○○存入丙○○帳戶內，又為隱匿前述犯罪所得，商請甲○○配合與其兄丙○○簽
    訂虛偽土地買賣合約，作為丙○○向甲○○付款之依據，被告丁○○所為涉犯貪
    污治罪條例第六條第一項第四款之圖利罪嫌及洗錢防制法第九條第一項之罪嫌，
    所犯為最輕本刑五年以上有期徒刑之重罪，又被告丁○○曾於偵查中以須陪同其
    兄赴大陸換腎為由，請求解除限制出境，因認被告丁○○有逃亡之虞，請求限制
    其出境等語（見本院九十二年三月二十日訊問筆錄）。
二、按刑事訴訟法關於保全被告之方法，依其手段必要性之情節輕重，由重而輕依次
    為羈押、具保、責付與限制住居，此觀刑事訴訟法第一百零一條之二規定至明。
    另限制出境亦屬限制住居方法之一，而限制被告出境，僅在限制被告應居住於我
    國領土範圍內，不得擅自出國，俾便於訴訟程序之進行，較之限制住居於某市某
    縣某鄉某村，其居住範圍更為廣闊，限制之程度較少，是「限制出境」與「限制
    住居」名稱雖有不同，然「限制出境」仍屬「限制住居」之處分，是被告若因出
    境而有足影響審判之進行時，依法自得為必要之限制，以確保被告到庭接受審判
    。
三、訊據被告丁○○矢口否認有何貪瀆及違反洗錢防制法等罪嫌，辯稱：伊並未犯罪
    ，亦未收受甲○○交付之支票，該支票係丙○○與甲○○間從事土地買賣之價金
    ，與伊無涉，當初伊大哥擬赴中國進行換腎之事，係由伊負責接洽，故有親自陪
    同其兄赴中國必要，另伊現就讀國立臺灣大學（下稱台大）會計研究所高階主管
    企業管理碩士專班（ＥＭＢＡ），該專班於九十一學年度第二學期開設「大陸科
    技產業分析」課程，課程內容包括實際赴中國上課研討參訪活動，亦有必要出境
    云云。
四、經查：
  (一)本件被告丁○○因涉犯前述罪嫌，業經檢察官提起公訴，由本院審理在案，並有
    檢察官於九十二年三月二十一日所提出補充理由書所載各項證據為憑（見九十二
    年三月二十一日公訴蒞庭字第三二四六號補充理由書），其犯罪嫌疑重大，而被
    告丁○○所涉犯貪污治罪條例第六條第一項第四款之圖利罪名，所犯為最輕本刑
    五年以上有期徒刑以上之罪，參以被告丁○○於本院審理時，亦不否認確有赴中
    國陪同其兄換腎及隨同台大ＥＭＢＡ學生上課之計畫等語（見本院九十二年三月
    二十一日訊問筆錄），堪認被告丁○○確有出境赴中國之意，而有事實足認其有
    潛逃中國藏匿之虞，為確保日後審判、執行程序之進行，仍有繼續限制其出境必
    要。
  (二)被告丁○○雖主張其欲陪同其兄赴中國換腎，係因當初接洽過程為其出面，進行
    手術時必須隨同前往云云。然被告自承其兄尚有小孩及其他兄弟，是否須由被告
    親自陪同前往中國，已有可疑，況目前通訊科技發達，為處理上述事務與對方溝
    通或委託他人代為，並無困難，衡情並無由其親自赴中國處理之必要，被告丁○○此部分主張，顯非可採。
  (三)又被告丁○○另主張因學業因素，須實際赴中國上課研討參訪活動，故有必要出
    境云云，並提出台大管理學院證明書、上海交通大學管理學院信函，台大ＥＭＢ
    Ａ大陸科技產業分析課程簡介等件為憑，然經本院向台大會計學系查詢結果，被
    告丁○○選修之「大陸科技產業分析」課程，因中國ＳＡＲＳ疫情影響，基於安
    全考量，已取消至中國參訪行程，有該系九十二年四月二十二日校（九二）管會
    字第０三號函一份可稽，是被告丁○○此部分以上課為由須赴中國云云，亦嫌無
    據。
五、綜上所述，被告丁○○經本院訊問後，認其犯罪嫌疑重大，有逃亡之虞，且其所
    涉犯最輕本刑五年以上有期徒刑之重罪，有刑事訴訟法第一百零一條第一項第一
    款及第三款之原因，若被告丁○○逕自出境赴中國，自足影響審判之進行，是被
    告丁○○非予限制出境，不足以保全本件審判之遂行，而有限制出境之必要。本
    件檢察官聲請限制被告丁○○出境，為有理由，應予准許。
據上論斷，應依刑事訴訟法第一百零一條之二，裁定如主文。
中      華      民      國      九十二      年    四    月    二十三    日
                                      臺灣臺北地方法院刑事第八庭
                                          審判長法  官  林銓正
                    法  官  宋松璟
                                                法  官  胡宏文
右正本證明與原本無異。
如不服本裁定，應於送達後五日內，向本院提出抗告狀。
                                                書記官  劉穗筠
中      華      民      國      九十二      年    四    月    二十四    日


司法院資訊處製作；財團法人民間司法改革基金會備份。
